【裁判字號】    97,台上,3364
【裁判日期】    970717
【裁判案由】    常業竊盜
【裁判全文】
最高法院刑事判決            九十七年度台上字第三三六四號
上  訴  人  甲○○
                    （
            乙○○
                    巷55號（另案在台灣屏東監獄執行）
            丙○○
                    號
上列上訴人等因常業竊盜案件，不服台灣高等法院台南分院中華
民國九十七年四月二十三日第二審更審判決（九十七年度上更(一)
字第六九號，起訴案號：台灣台南地方法院檢察署九十四年度偵
字第六四一、一七二０、三五二四、四０三一、四八七０、五三
一四號），提起上訴，本院判決如下：
    主  文
上訴駁回。
    理  由
按刑事訴訟法第三百七十七條規定：上訴於第三審法院，非以判
決違背法令為理由，不得為之。是提起第三審上訴，應以原判決
違背法令為理由，係屬法定要件，如果上訴理由書狀未依據卷內
訴訟資料，具體指摘原判決不適用何種法則或如何適用不當，或
所指摘原判決違法情事，顯與法律規定得為第三審上訴理由之違
法情形，不相適合時，均應認其上訴為違背法律上之程式，予以
駁回。本件原審經審理結果，認為上訴人甲○○、乙○○與丙○
○常業竊盜犯行均明確，因而撤銷第一審關於上訴人等三人所為
科刑之判決，比較行為時及裁判時法律，適用最有利於上訴人等
之規定，改判仍均論處上訴人等三人共同常業竊盜罪刑（乙○○
為累犯），已詳敘調查、取捨證據之結果及憑以認定犯罪事實之
心證理由。並就上訴人等三人否認犯行之供詞及其等所辯各語認
非可採，予以論述。原判決變更檢察官據以起訴之加重竊盜罪，
對上訴人等三人皆改依常業竊盜罪論處，主要係依憑修正前刑法
所謂常業犯，乃指反覆以同種類行為為目的之社會活動之職業性
犯罪而言，只須有賴某種犯罪為業之意思，而有事實上之表現為
已足，至於犯罪所得多寡，是否恃此犯罪為唯一之謀生職業，均
非所問，尤不以犯罪時間之長短為認定之標準。而丙○○前已有
竊盜犯罪前科，且自民國九十三年四月間起至九十四年三月間止
，行竊四十一次，甲○○亦自九十三年七月間起至九十四年三月
間止，行竊八十三次，乙○○則自九十三年十一月間起至九十四
年三月間止，行竊一百四十八次，彼等竊得財物復多變現朋分花
用，主觀上顯有賴竊盜所得維生之意，客觀上亦有反覆多次竊盜
並賴以為業之事實等情為其論據，業於理由內論敘甚詳。並說明
上訴人等三人行為後，刑法連續犯及常業犯之規定，悉經刪除，
法律已有變動，上訴人等多次竊盜行為，經比較行為時之常業犯
與行為後數罪併罰之規定，以行為時舊法有利於上訴人等三人，
自應適用行為時常業犯之規定論處等語。上訴人等三人上訴意旨
，或以其另有正當職業，非恃竊盜維生，不應論以常業犯之陳詞
，重為事實之爭執；或執原判決未於其附表一詳載上訴人等歷次
所竊電線之數量，且僅因上訴人等將竊得之電線悉予變賣，即對
符合普通竊盜罪構成要件之犯行，逕依常業竊盜罪論處云云，指
摘原判決就犯罪之重要事實漏未認明記載且有理由欠備之違誤；
或主張上訴人等多次犯行應成立連續犯，對原判決上開關於新舊
法之比較適用所為適法之闡述，徒憑己見任意指摘有適用法則不
當之違失云者，均顯非適法之第三審上訴理由。又原判決以上訴
人等正值壯年，不知循正道謀利，竟結夥組成竊盜組織，共同竊
取他人財物變賣花用，尚不滿一年之時間，即行竊多達數十次，
甚或百餘次，非但每月犯罪，且犯罪地點遍及台南縣，顯欠缺正
確謀生觀念，並均無法有效控制自我之行為，對社會安定，具有
破壞性、危險性，對未來行為亦難認有期待性，因認上訴人等三
人均有竊盜犯罪之習慣，本身復無固定、堪足賴以謀生技能，僅
藉刑罰之執行尚不足以根絕其惡性，倘未予宣告強制工作之保安
處分，使習得謀生技能，則徒刑執行完畢後，驟返社會，勢無法
謀得正當職業，適應社會生活，自應宣告強制工作，始符合客觀
上適當性、相當性與必要性比例原則之價值要求，而比較行為時
及裁判時法律，適用最有利於上訴人等三人之竊盜犯贓物犯保安
處分條例第三條第一項、第五條第一項前段規定，諭知均應於刑
之執行前，令入勞動場所強制工作三年，以為矯治。於法亦無不
合。乙○○上訴意旨雖以其另營紋身館，非無謀生技能，本件犯
罪純因一時失慮所致，且犯後已自白犯行，協助警方偵辦，情有
可憫云云，丙○○上訴意旨則以其本案獲准交保後，迄已二年多
，未再犯罪，原判決就此有利之證據未予採納，亦未敘明不採之
理由，自屬理由不備云云，然乙○○前已有竊盜前科，本件復行
竊百餘次，縱其另有工作，亦不足動搖其常業竊盜犯罪事實之認
定，另丙○○本件犯後審判期間，未另犯他罪之事實，尤難據為
對其有利之認定，此部分上訴意旨亦俱與法律規定得上訴第三審
之理由不相適合。再依卷附訴訟資料，本件檢察官未曾聲請法院
改依協商程序而為判決，上訴意旨指摘原判決就其與檢察官所達
成，其若承認未經查獲之竊盜犯行，即不予以強制工作之協商合
意，未予置理，有不適用法則之違法，亦顯係未依卷證而為指摘
。至其餘上訴意旨，則係就屬原審採證認事職權之適法行使及原
判決已說明事項，徒憑己見，任意指摘為違法，且仍為單純事實
之爭執，要難謂為適法之第三審上訴理由。依上揭說明，上訴人
等三人之上訴均為違背法律上之程式，應予駁回。
據上論結，應依刑事訴訟法第三百九十五條前段，判決如主文。
中    華    民    國  九十七  年    七    月   十七   日
                      最高法院刑事第四庭
                          審判長法官  張  淳  淙
                                法官  劉  介  民
                                法官  張  春  福
                                法官  蔡  彩  貞
                                法官  徐  文  亮
      本件正本證明與原本無異
                                      書  記  官
中    華    民    國  九十七  年    七    月  二十五  日
                                                      K


司法院資訊處製作；財團法人民間司法改革基金會備份。
